臺灣高等法院高雄分院刑事判決
　　　　　　　　　　　　　　 100年度上訴字第1650、1651號
上　訴　人
即　被　告　何湘寧
上列上訴人因違反毒品危害防制條例案件，不服臺灣高雄地方法
院100 年度審訴字第1984、2382號中華民國100 年8 月31日第一
審判決（起訴案號：臺灣高雄地方法院檢察署100 年度毒偵字第
3568、4048號），提起上訴，本院判決如下：
     主  文
上訴駁回。
     理  由
一、按「不服地方法院之第一審判決而上訴者，應向管轄第二審
    之高等法院為之。上訴書狀應敘述具體理由。」、「第二審
    法院認為上訴書狀未敘述理由或上訴有第362 條前段之情形
    ，應以判決駁回之。但其情形可以補正而未經原審法院命其
    補正者，審判長應定期間先命補正」，刑事訴訟法第361 條
    第1 項、第2 項，及同法第367 條分別定有明文。次按，「
    所謂具體理由，必係依據卷內既有訴訟資料或提出新事證，
    指摘或表明第一審判決有何採證認事、用法或量刑等足以影
    響判決本旨之不當或違法，而構成應予撤銷之具體事由，始
    克當之（例如：依憑證據法則具體指出所採證據何以不具證
    據能力，或依憑卷證資料，明確指出所為證據證明力之判斷
    如何違背經驗、論理法則）；倘僅泛言原判決認定事實錯誤
    、違背法令、量刑失之過重或輕縱，而未依上揭意旨指出具
    體事由，或形式上雖已指出具體事由，然該事由縱使屬實，
    亦不足以認為原判決有何不當或違法者（例如：對不具有調
    查必要性之證據，法院未依聲請調查亦未說明理由，或援用
    證據不當，但除去該證據仍應為同一事實之認定），皆難謂
    係具體理由，俾與第二審上訴制度旨在請求第二審法院撤銷
    、變更第一審不當或違法之判決，以實現個案救濟之立法目
    的相契合，並節制濫行上訴」（最高法院97年度臺上字第89
    2 號判決意旨參照）。是如上訴理由書狀並未依據卷內訴訟
    資料，具體指摘原判決認事用法有何違法或不當之情形，即
    屬上訴未敘述具體理由。又上訴書狀未敘述具體理由者，其
    上訴即屬於刑事訴訟法第362 條前段所定「上訴不合法律上
    之程式」之情形，第二審法院自應依同法第367 條之規定，
    以判決駁回之。
二、本件上訴人即被告（下稱被告）何湘寧不服原審判決提起上
    訴，其上訴狀所載理由略謂：「原審就被告所犯施用第一級
    毒品海洛因及第二級毒品甲基安非他命，共4 罪，合計判處
    有期徒刑3 年，實嫌太重，因被告施用毒品行為，並未直接
    危害他人，且屬戕害自身行為，爰請減輕刑罰，給予被告自
    新之機會」等語。經查：
  (一)本件原判決就檢察官起訴被告明知海洛因、甲基安非他命係
    分屬毒品危害防制條例第2 條第2 項第1 款、第2 款所定之
    第一級、第二級毒品，不得非法持有、施用，竟基於施用第
    一級毒品海洛因之犯意，於附表編號1 、3 所示時、地，以
    各該編號所示之方法，施用第一級毒品海洛因各1 次；另基
    於施用第二級毒品甲基安非他命之犯意，於附表編號2 、4
    所示時地，以各該編號所示之方法，施用第二級毒品甲基安
    非他命各1 次（施用時間、地點、方法、查獲時地，均詳附
    表所示），已罪證明確，且皆為累犯，爰依毒品危害防制條
    例第10條第1 項、第2 項，刑法第11條前段、第47條第1 項
    、第51條第5 款之規定，判處被告罪刑，業已詳敘其認定之
    依據及所憑之理由，經核並無違誤。
  (二)關於刑之量定，係實體法上賦予法院得為自由裁量之事項，
    倘其未有逾越法律所規定之範圍，或濫用其權限，即不得任
    意指摘為違法（最高法院75年度臺上字第7033號判例意旨參
    照）。原審就被告上揭所犯，認其時間有異、犯意各別、行
    為互殊，應予分論併罰；並審酌被告前因施用毒品案件經觀
    察、勒戒及強制戒治，又多次經法院判刑且執行完畢（此有
    臺灣高等法院被告前案紀錄表在卷可按），仍未能徹底戒絕
    毒品，復犯附表所示之罪，顯見其無戒毒悔改之意，不宜輕
    罰；惟念其犯後坦承犯行，及施用毒品乃戕害自身健康，尚
    未直接危害他人，反社會性不高等一切情狀，並認檢察官就
    施用第二級毒部分，各具體求處有期徒刑8 月，應執行刑部
    分求處有期徒刑3 年6 月，尚嫌過重，爰分別量處附表各編
    號所示之刑，並定其應執行刑為有期徒刑3 年，經核原判決
    就刑法第57條所揭示之各種量刑條件業已妥為斟酌，其量刑
    復稱允當，並無失輕、過重或違反比例原則、平等原則或公
    平正義之情形。
  (三)被告雖主張其施用毒品，並未直接危害他人，且屬戕害自身
    之行為，爰請減輕其刑罰等語。然核其此部分所述，業經原
    審予以審酌如上，且其無非係以有此等事由，而請求第二審
    法院減輕其刑，並非依據卷內既有訴訟資料或提出新事證，
    指摘或表明原判決之認事、用法或量刑，有足以影響判決本
    旨之違法或不當之具體理由。
三、綜上，被告前揭上訴意旨，既非依據卷內訴訟資料，具體指
    摘原判決認事用法或量刑有何違法或不當之情形，顯屬上訴
    未敘述具體理由，核之上揭說明，應認其上訴違背法律上之
    程式，自應予以駁回。
四、至100 年度毒偵字第4048號公訴意旨，固認被告所犯附表編
    號3 、4 所示之罪，係一行為觸犯數罪名之想像競合犯，惟
    被告此2 次犯行，雖係均於100 年5 月31日晚間所犯，然其
    係於施用海洛因完畢後數分鐘，始再施用甲基安非他命，業
    據被告於原審100 年8 月24日審判程序供陳甚明（見原審10
    0 年度審訴字第2382號卷第38頁），足見被告此2 次施用毒
    品犯行，尚非以1 行為所為，自無從論以想像競合犯，公訴
    意旨就之容有誤會。原判決雖疏未交代及此，惟此既不影響
    原判決結論之正確性，自無因之撤銷原判決之必要，附此敘
    明。
五、依刑事訴訟法第367 條前段、第372 條，不經言詞辯論，逕
    為判決如主文。
中    華    民    國   100    年    10    月    19    日
                  刑事第八庭    審判長法  官  李炫德
                                      法  官  張盛喜
                                      法  官  徐美麗
以上正本證明與原本無異。
施用第二級毒品部分，不得上訴。
施用第一級毒品部分，如不服本判決應於收受本判決後10日內向
本院提出上訴書狀，其未敘述上訴理由者，並得於提起上訴後10
日內向本院補提理由書狀（均須按他造當事人之人數附繕本）「
切勿逕送上級法院」。
中    華    民    國   100    年    10    月    19    日
                                      書記官  白  蘭
附表：
┌──┬────┬─────┬─────┬──────────┬─────────┬──────┐
│編號│犯罪時間│犯罪地點  │犯罪方法  │查獲時地            │所犯之罪及宣告刑  │原審案號    │
│    │        │          │          │                    │                  │（偵查案號）│
├──┼────┼─────┼─────┼──────────┼─────────┼──────┤
│ 1  │100 年5 │高雄市大寮│以將海洛因│於100 年5 月26日晚上│何湘寧犯施用第一級│100 年度審訴│
│    │月26日某│區○○路中│摻入香菸內│9 時40分許，在其友人│毒品罪，累犯，處有│字第1984號（│
│    │時許    │興五巷11號│點燃成煙霧│黃耀陞位於高雄市鳳山│期徒刑壹年貳月。  │100 年度毒偵│
│    │        │住處內    │狀之方式施│區○○路131-1 號住處│                  │字第3568號）│
│    │        │          │用第一級毒│為警查獲，復經其同意│                  │            │
│    │        │          │品海洛因1 │為警採集尿液送驗，檢│                  │            │
│    │        │          │次        │驗結果呈嗎啡及甲基安│                  │            │
│    │        │          │          │非他命陽性。        │                  │            │
├──┼────┼─────┼─────┼──────────┼─────────┼──────┤
│ 2  │100 年5 │高雄市大寮│以將甲基安│同上                │何湘寧犯施用第二級│同上        │
│    │月26日中│區後庄火車│非他命置於│                    │毒品罪，累犯，處有│            │
│    │午某時許│站旁      │玻璃球吸食│                    │期徒刑柒月。      │            │
│    │        │          │器內用火燒│                    │                  │            │
│    │        │          │烤產生煙霧│                    │                  │            │
│    │        │          │吸食之方式│                    │                  │            │
│    │        │          │施用第二級│                    │                  │            │
│    │        │          │毒品甲基安│                    │                  │            │
│    │        │          │非他命1 次│                    │                  │            │
├──┼────┼─────┼─────┼──────────┼─────────┼──────┤
│ 3  │100 年5 │高雄市大寮│以將海洛因│於100 年6 月2 日晚上│何湘寧犯施用第一級│100 年度審訴│
│    │月31日晚│區○○路中│摻入香菸內│10時15分，在高雄市鳳│毒品罪，累犯，處有│字第2382號（│
│    │上8 時許│興五巷11號│點燃成煙霧│山區○○路○段139 號│期徒刑壹年貳月。  │100 年度毒偵│
│    │        │住處內    │狀之方式施│9 樓前，因另案通緝為│                  │字第4048號）│
│    │        │          │用第一級毒│警查獲，並徵得其同意│                  │            │
│    │        │          │品海洛因1 │採集尿液送驗，檢驗結│                  │            │
│    │        │          │次        │果呈嗎啡及甲基安非他│                  │            │
│    │        │          │          │命陽性反應。        │                  │            │
├──┼────┼─────┼─────┼──────────┼─────────┼──────┤
│ 4  │100 年5 │同上      │以甲基安非│同上                │何湘寧犯施用第二級│同上        │
│    │月31日晚│          │他命置於玻│                    │毒品罪，累犯，處有│            │
│    │上8 時許│          │璃球吸食器│                    │期徒刑柒月。      │            │
│    │施用海洛│          │內用火燒烤│                    │                  │            │
│    │因後過幾│          │產生煙霧吸│                    │                  │            │
│    │分鐘    │          │食之方式施│                    │                  │            │
│    │        │          │用第二級毒│                    │                  │            │
│    │        │          │品甲基安非│                    │                  │            │
│    │        │          │他命1 次  │                    │                  │            │
└──┴────┴─────┴─────┴──────────┴─────────┴──────┘